【裁判字號】    90,易,2278
【裁判日期】    900731
【裁判案由】    侵占
【裁判全文】
臺灣板橋地方法院刑事判決                          九十年度易字第二二七八號
    公  訴  人  臺灣板橋地方法院檢察署檢察官
    被      告  乙○○
                甲○○
右列被告等因侵占案件，經檢察官提起公訴（八十九年度偵字第七一二七號），本院
判決如左：
    主  文
乙○○、甲○○均無罪。
    理  由
一、公訴意旨略以：被告乙○○與甲○○，係受僱於告訴人丙○○及丁○○夫婦所經
    營之雅聖烘焙專賣店，並分別任職於裕生及學成二家連鎖店之店員，負責收銀結
    帳之工作，為從事業務之人。其二人竟分別意圖為自己不法之所有，於民國（下
    同）八十八年十二月六日上午九時許，將告訴人丁○○所交與兩家連鎖店之零用
    金，裕生店新臺幣（下同）一萬八千八百元、學成店八千一百元，分別侵占入己
    。嗣二人即於同日不告而離去，因認被告二人涉犯刑法第三百三十六條第二項之
    業務侵占罪嫌云云。
二、按犯罪事實應依證據認定之，無證據不得推定其犯罪事實；又不能證明被告犯罪
    者，應諭知無罪之判決；刑事訴訟法第一百五十四條、第三百零一條第一項分別
    定有明文。又犯罪事實之認定，應憑真實之證據，倘證據是否真實尚欠明確，自
    難以擬制推測之方法，為其判斷之基礎；而認定犯罪事實之證據係指足以認定被
    告確有犯罪行為之積極證據而言，該項證據自須適合於被告犯罪事實之認定，始
    得採為斷罪資料，最高法院五十三年著有臺上字第六五六號、二十九年上字第三
    一０五號判例。且刑事訴訟上證明之資料，無論其為直接或間接證據，均須達於
    通常一般之人均不致有所懷疑，而得確信其為真實之程度，始得據為有罪之認定
    ，若其關於被告是否犯罪之證明未能達此程度，而有合理懷疑之存在，致使無從
    形成有罪之確信，根據「罪證有疑，利於被告」之證據法則，即不得遽為不利被
    告之認定，亦有最高法院七十六年度臺上字第四九八六號判例可稽。其以情況證
    據（即間接證據）斷罪時，尤須基於該證據在直接關係上所可證明之他項情況事
    實，本乎推理作用足以確證被告有罪，方為合法，不得徒憑主觀上之推想，將一
    般經驗上有利被告之其他合理情況逕予排除，此觀諸最高法院三十二年上字第六
    十七號判例意旨亦甚彰明。且告訴人之告訴，係以使被告受刑事訴追為目的，是
    其陳述是否與事實相符，仍應調查其他證據以資審認，最高法院五十二年臺上字
    第一三○○號判例明揭此旨。
三、經訊據被告乙○○、甲○○固坦承擔任告訴人丙○○與丁○○夫婦開設雅聖焙專
    賣店裕生店與學成店店員，負責收銀結帳之工作，且被告乙○○供承八十八年七
    月二十三日上午七時三十分許上班時，告訴人丁○○將零用金放入收銀機內交與
    渠作為營業之用，渠於當日上午九時四十分許即離開裕生店外送，而渠因有離職
    之意，遂於外送後，逕行離職等語；被告甲○○則坦承：當日渠於上午九時許抵
    達學成店代理早班店員，當時收銀機內已擺放營業用零用金，渠約於當日上午十
    時左右離職等語。惟被告二人均矢口否認有何業務侵占上開零用金之犯行，皆辯
    稱：渠二人皆未點收收銀機內之零用金，且渠等離去時，未取走店內零用金等語
    。公訴人認被告涉犯業務侵占之犯行，無非係以被告二人相偕離去後，店內零用
    金即有短少現象，應非巧合所致，且告訴人等應無甘冒誣告刑責，而認被告二人
    罪嫌已堪認定。
（一）、經查，告訴人丁○○與丙○○雖於偵審中多次指稱當日將營業用零用金分別
        交與被告二人保管，且二人不告而離職後，即發現店內零用金短少等語，惟
        告訴人丁○○指證：「大概早上九點半左右，我發現電話響沒有接，才發現
        乙○○不見了，．．．不久有人來買牛奶，大概九點半到十點之間，我打開
        收銀機，發現有短少，．．．我大約是八點左右上樓，從八點到九點半之間
        ，裕生店有收支營業，後來我叫我先生下樓，．．．」（詳參本院九十年七
        月二十四日審判筆錄）。足見告訴人丁○○自當日上午八時許起至九時三十
        分許止，未在店內監督被告乙○○；又參以被告乙○○供承：收銀機未上鎖
        ，而渠離去前將紙鈔放入另一抽屜內上鎖，鑰匙放在收銀機附近等語（詳參
        本院九十年七月二十四日審判筆錄），對此告訴人丁○○、丙○○亦未為反
        對之表示，堪信被告乙○○所辯屬實。故被告乙○○離去後至告訴人丁○○
        下樓親抵裕生店店面期間，收銀機及抽屜內之零用金，有為他人所竊之可能
        ，尚難以被告乙○○離職後查覺零用金短少，遽論被告乙○○即有侵占犯行
        。雖被告乙○○無預警離職，並將聯絡電話號碼紀錄撕毀，此據被告乙○○
        自白不諱，無從執此推論其有侵占罪行。
（二）、又查，證人即學成店內之師傅吳兆隆於檢察官訊問時到庭證言：當日被告甲○○告知要去別家分店幫忙送貨，請伊幫忙看店等語（詳參臺灣板橋地方法
        院檢察署八十九年度偵字第七一二七號卷第六頁反面八十九年四月十八日訊
        問筆錄），核與被告甲○○所辯相符。而當日告訴人丙○○係上午十時左右
        抵達學成店，業據證人吳兆隆與告訴人丙○○於偵查時指證明確（詳參同前
        偵查卷第七頁八十九年四月十八日訊問筆錄、第十四頁反面八十九年五月十
        六日訊問筆錄）；參照被告甲○○於檢察官訊問時自承：當日九時四十五分
        之營收，係渠負責等語，及學成店之收銀機沒有上鎖等語，且告訴人丁○○
        及丙○○當庭對此亦未表否認，堪認被告甲○○離去後，至告訴人丙○○抵
        達學成店清點零用金之前，另有他人得以開啟收銀機而取走零用金及營收金
        錢。縱被告甲○○不告離職後，即發現店內零用金短少，且被告甲○○未告
        知告訴人丁○○被告乙○○曾至學成店，亦難執此推論被告甲○○即有侵占
        犯行。
（三）、再查，告訴人丙○○及丁○○於檢察官訊問時證稱：裕生店及學成店內之錄
        影機早就故障，因此，八十八年十二月六日當日情形，並無錄影帶可供查考
        。此外，復查無其他積極證據足認被告二人有何公訴人指訴之侵占犯行，既
        不能證明被告二人犯罪，自應為其二人無罪之諭知。
據上論斷，應依刑事訴訟法第三百零一條第一項，判決如主文。
本案經檢察官許智評到庭執行職務
中    華    民    國      九十        年      七      月    三十一    日
                                      臺灣板橋地方法院刑事第二庭
                                          法  官   高    玉    舜
右正本證明與原本無異。
如不服本判決，應於判決送達後十日內，向本院提出上訴狀。
                                          書記官   田    世    杰
中    華    民    國      九十        年      七      月    三十一    日


司法院資訊處製作；財團法人民間司法改革基金會備份。
